臺灣臺北地方法院民事判決　　　　　　　94年度訴字第2619號
原　　　告　酉○○
訴訟代理人　簡泰正律師
　　　　　　郭令立律師
被　　　告　癸○○
　　　　　　子○○
兼上二人共同
訴訟代理人　丑○○
被　　　告　壬○○
　　　　　　巳○○
上　一　人
訴訟代理人　申○○○
被　　　告　丁○○
上　一　人
訴訟代理人　丙○○
被　　　告　己○○
　　　　　　庚○○
　　　　　　乙○○
　　　　　　甲○○
　　　　　　辛○○
　　　　　　寅○○○
　　　　　　未○○
兼上二人共同
訴訟代理人　午○○
被　　　告　戌○○○
　　　　　　卯○○
　　　　　　天○○
上二人共同
訴訟代理人　亥○○
上列當事人間請求返還土地事件，本院於民國 96年6月14日言詞
辯論終結，判決如下：
    主    文
被告癸○○、子○○、丑○○、壬○○應將坐落臺北市○○區○○段二小段第七０七地號土地上，如附圖丁、丁1及戊所示部分
之門牌號碼臺北市○○區○○路一段一一二號、一一四號建物拆
除，並將該土地返還原告。
被告巳○○應將其坐落臺北市○○區○○段二小段第七０七地號
土地上，如附圖己所示部分之門牌號碼臺北市○○區○○路一段
一一六號、一一八號建物拆除，並將該土地返還原告。
被告己○○、庚○○、丁○○、乙○○、甲○○、辛○○、寅○○○、未○○、午○○應將坐落臺北市○○區○○段二小段第七
０七地號土地上，如附圖乙所示部分之門牌號碼臺北市○○區○○路一段九十六巷二十三號建物拆除，並將該土地返還原告。
被告戌○○○應將其坐落臺北市○○區○○段二小段第七０七地
號土地上，如附圖丙所示部分之門牌號碼臺北市○○區○○路一
段九十六巷二十五號建物拆除，並將該土地返還原告。
被告卯○○應將其坐落臺北市○○區○○段二小段第七０七地號
土地上，如附圖甲、甲1所示部分之門牌號碼臺北市○○區○○
路一段九十六巷十九號建物拆除，並將該土地返還原告。
訴訟費用由被告癸○○、子○○、丑○○、壬○○負擔十分之三
，被告巳○○負擔十分之二，被告丁○○、己○○、庚○○、乙○○、甲○○、辛○○、寅○○○、未○○、午○○負擔十分之
二，被告戌○○○負擔十分之一，被告卯○○負擔十分之一，餘
由原告負擔。
原告其餘之訴駁回。
本判決第一項及命被告癸○○、子○○、丑○○、壬○○負擔訴
訟費用部分，於原告以新臺幣壹拾陸萬柒仟元供擔保後，得假執
行，但被告癸○○、子○○、丑○○、壬○○如於假執行程序實
施前，以新台幣肆拾玖萬玖仟壹佰元預供擔保，得免為假執行。
本判決第二項及命被告巳○○負擔訴訟費用部分，於原告以新臺
幣壹拾壹萬玖仟元為供擔保後，得假執行，但被告巳○○如於假
執行程序實施前，以新臺幣參拾伍萬陸仟伍佰元預供擔保，得免
為假執行。
本判決第三項及命被告丁○○、己○○、庚○○、乙○○、甲○○、辛○○、寅○○○、未○○、午○○負擔訴訟費用部分，於
原告以新臺幣壹拾壹萬玖仟元參拾伍萬陸仟伍佰元供擔保，得假
執行，但被告丁○○、己○○、庚○○、乙○○、甲○○、辛○○、寅○○○、未○○、午○○如於假執行程序實施前，以新臺
幣參拾伍萬陸仟伍佰元預供擔保，得免為假執行。
本判決第四項及命被告戌○○○負擔訴訟費用部分，於原告以新
臺幣柒萬壹仟參佰元供擔保後，得假執行，但被告戌○○○如於
假執行程序實施前，以新臺幣貳拾壹萬參仟玖佰元預供擔保，得
免為假執行。
本判決第五項及命被告卯○○負擔訴訟費用部分，於原告以新臺
幣柒萬壹仟參佰元供擔保後，得假執行，但被告卯○○如於假執
行程序實施前，以新臺幣貳拾壹萬參仟玖佰元預供擔保，得免為
假執行。
原告其餘假執行之聲請駁回。
    事  實  及  理  由
壹、程序方面：
一、按訴狀送達後，原告不得將原訴變更或追加他訴，但請求之
    基礎事實同一，訴訟標的對於數人必須合一確定時，追加其
    原非當事人之人為當事人，或不甚礙被告之防禦及訴訟之終
    結者，不在此限，民事訴訟法第255條第1項第2、5、7款分
    別定有明文。本件原告起訴時係以被告癸○○、子○○、丑
    ○○、壬○○、巳○○、丁○○、戌○○○有無權占用其所
    有下述地號土地而請求其等拆屋還地，而就其中訴請拆除下
    述如附圖所示乙部分土地上之建物，並返還該部分土地與原
    告者，則僅以被告丁○○為被告，嗣於94年10月20日，其追
    加天○○為被告，係以在測量後亦發現被告天○○所有如附
    圖所示甲及甲1部分土地上之建物，亦有占用其所有土地，
    故追加請求其拆除建物後返還土地與原告者，此與其起訴時
    所據之基礎事實尚屬同一，且亦不甚礙被告之防禦及訴訟之
    終結，依前揭規定，自應准許之。又原告嗣後於95年6月29
    日復具狀追加卯○○為被告者，係主張被告卯○○與被告天
    ○○同為上述如附圖所示甲及甲1部分土地上建物之所有人
    ，而一併請求其等拆屋還地，另於96年5月15日言詞辯論期
    日，追加己○○、庚○○、乙○○、甲○○、辛○○、寅○○○、未○○、午○○為被告之部分，則係主張其等與被告
    丁○○為前述如附圖所示乙部分土地上建物之所有人，故追
    加請求其等亦拆屋還地，由原告形式上所主張之內容觀之，
    其得否分別訴請將如附圖所示甲、甲1，及乙部分土地上建
    物拆除而返還各該土地之請求權，在各該追加被告與前已存
    在之被告彼此間確有必須合一確定之必要，原告因此追加原
    非當事人之人為被告，依前述規定意旨及說明，亦均應准許
    之。
二、本件被告癸○○、子○○、天○○、卯○○、己○○、庚○○、乙○○、甲○○、辛○○均未於最後言詞辯論期日到場
    ，核無民事訴訟法第386條所列各款情形，應依原告之聲請
    ，由其一造辯論而為判決。
貳、實體方面：
一、本件原告起訴主張：
（一）坐落於台北市○○區○○段二小段第707至713及719地號
      土地，係原告於93年7月間所購得系爭土地，並已於94年8
      月間合併為同地段第707地號土地（下稱系爭土地），而
    (1)門牌號碼台北市○○區○○路1段112、114號建物（下稱
      系爭112號、114號房屋，主要基地分別坐落鄰地即同地段
      714、715地號土地），有無權占用系爭第707地號土地如
      附圖丁、丁1及戊部分，面積各約為1平方公尺、4平方公
      尺及2平方公尺土地之情形，而上開二建物則為被告丑○○、癸○○、子○○及壬○○所共有；
    (2)門牌號碼台北市○○區○○路1段116、118號建物（下稱
      系爭116、118號房屋，主要基地坐落鄰地即同地段第716
      地號土地），有無權占用系爭第707地號土地如附圖己所
      示部分，面積為5平方公尺土地之情形，而上開建物則為
      被告巳○○所有；
    (3)門牌號碼台北市○○區○○路1段96巷23號建物（下稱系
      爭96巷23號房屋，主要基地坐落鄰地即同地段第721地號
      土地），有無權占用系爭第707地號土地如附圖乙所示部
      分，面積為5平方公尺土地之情形，而上開建物原為被告
      丁○○、己○○、庚○○，及訴外人戊○○、辰○○所共
      同繼承取得，嗣訴外人戊○○、辰○○分別死亡後，現係
      由戊○○之繼承人即被告乙○○、甲○○、辛○○，辰○○之繼承人寅○○○、未○○、午○○與前述被告丁○○
      、己○○、庚○○所共有；
    (4)門牌號碼台北市○○區○○路1段96巷25號建物（下稱系
      爭96巷25號房屋，主要基地坐落鄰地即同地段第722地號
      土地），有無權占用系爭第707地號土地如附圖丙所示部
      分，面積為3平方公尺土地之情形，而上開建物則為被告
      戌○○○所有；
    (5)門牌號碼台北市○○區○○路1段96巷19號建物（下稱系
      爭96巷19號房屋，主要基地坐落鄰地即同地段第720、723
      地號土地），有無權占用系爭第707地號土地如附圖甲、
      甲1所示部分，面積分別為1平方公尺、2平方公尺土地之
      情形，而上開建物則為被告天○○、卯○○所共有；因被
      告有前述無權占用原告所有系爭土地之行為，爰依民法第
      767 條之規定，訴請排除被告等之侵害，被告等應拆除前
      述占用原告土地之建物部分，將土地返還原告。並聲明：
      如主文第一至五項所示；並願供擔保請准宣告假執行。
（二）對被告抗辯之陳述略以：
  １、兩造分別所有之上開土地於72年辦理重測時，均有通知被
      告指界，並已調查土地之界址，且重測後均會通知當事人
      ，被告既均未異議，足見72年重測時並未發生誤差。再者
      ，被告占用之面積均大於測量所容許之誤差值，是被告無
      權占用之部分，亦與測量所產生之誤差無關。另原告迄93
      年7月取得系爭土地之所有權後，經實施測量才知悉遭被
      告等無權占用，並無知被告越界建築而不即提異議之情形
      ，自無民法第796條規定之適用。
  ２、被告所有上開房屋分別占用原告所有系爭土地之部分，各
      該無權占用部分均非各該房屋之主要結構或樑柱，拆除後
      再補強應不致使系爭房屋倒塌或影響系爭房屋之使用，被
      告對部分拆除將影響建築結構而導致系爭房屋倒塌，亦未
      舉證以實其說，自非可採，反而因原告所有系爭土地之完
      整性已因被告之無權占用行為而遭侵奪，所有權之行使亦
      遭妨害，且原告預定於系爭土地上興建大樓出售，若系爭
      土地持續遭到部分占用，於大樓興建完成後亦有無法辦理
      點交而衍生許多其他糾紛之問題，就此原告恐受有難以估
      計之損害，才據以提起本件訴訟，並無權利濫用之問題。
  ３、關於系爭96巷19號房屋所使用之主要基地即同地段第720
      地號土地之所有權人為被告天○○，足見其上之系爭96巷
      19號房屋亦為被告天○○所有，當非僅被告卯○○單獨所
      有。
二、被告分別抗辯如下：
（一）被告癸○○、子○○、丑○○、壬○○、巳○○抗辯以：
      （被告癸○○、子○○雖未於最後言詞辯論期日到場，惟
      其等前已有具狀並曾到庭陳述而為抗辯）
      被告丑○○、癸○○、子○○、壬○○現住之系爭112、1
      14號房屋，前為被繼承人高水發所有建物；被告巳○○現
      住之系爭116 、118號房屋，前為被繼承人張再添所有建
      物，前開建物前均曾因占用訴外人唐學周、張鍾桂英所有
      台北市○○區○○段木柵小段156-4地號（於64年6月12日
      分割出同市區段○○○段156-15、156-16、156-17地號土
      地，73年4月27日公告重測為台北市○○區○○段二小段
      714、715、716地號）土地，經訴外人唐學周、張鍾桂英
      訴請本院以62年度訴字第6573號案件判決前開占用人應拆
      屋還地，因被繼承人高水發死亡而由被告丑○○承受訴訟
      ，於第二審之台灣高等法院64年度上字第182號民事事件
      （下稱前訴訟）審理中，被告丑○○及被告巳○○之被繼
      承人張再添均與對造達成和解，以每坪新台幣（下同）
      1,500元之代價買入所占用基地，關於系爭112、114號房
      屋之基地並登記為被告癸○○、子○○、丑○○及訴外人
      高銘祿所共有，系爭116、118號房屋所占用上開基地部分
      則登記為訴外人張陳足所有，嗣張陳足死亡後始由被告巳
      ○○繼承取得，以被告癸○○、子○○、丑○○、壬○○
      、巳○○現所有之系爭112、114、116、118號房屋所使用
      基地，在前訴訟審理中曾經法院囑託古亭區地政事務所勘
      測土地面積後成立和解，由其等全部買受之情狀，被告癸○○、子○○、丑○○、壬○○、巳○○所前開房屋當已
      合法取得所使用之基地，而各該房屋均無位移、改變建物
      現狀或增建等情形，於72年、95年重測過程中，被告因不
      具專業知識，信賴測量人員而從未表示異議，且被告不可
      能指引不利於己之引測點進行重測，導致越界建築之發生
      ，此越界問題應係72年間之測量有誤所致，原告對所承購
      系爭土地之界址有異議，應依地籍測量實施辦法第232條
      之規定申請更正。
（二）被告丁○○、寅○○○、未○○、午○○則辯以：
      系爭96巷23號房屋初始興建時，係先向台北縣政府申請租
      用土地，迄56年間始再向台北縣政府購買所使用之同地段
      第721地號基地（舊地號為台北市○○段木柵小段第156-1
      1地號），應不致發生無權占用等情形，且系爭23號房屋
      左右均有毗鄰房屋，與原告所有系爭土地交接處之亦均牆
      面切齊，若有無權占用原告土地之情形，應非僅有系爭23
      及25號房屋有無權占用之情形，且買入當時之土地面積達
      30平方公尺，72年土地重測時卻僅餘24 平方公尺，此測
      量差異之原因實不明，故原告上開主張應與事實不符。
（三）被告天○○、卯○○雖未於最後言詞辯論期日到場，惟其
      等之前到庭及具狀抗辯以：系爭96巷19號房屋並非其所有
      ，所有權人應為卯○○。
（四）被告癸○○、子○○、丑○○、壬○○、巳○○、丁○○
      、戌○○○、天○○、卯○○、寅○○○、未○○、午○○均共同抗辯以：
  １、依民法第796條規定，土地所有人建築房屋逾越疆界者，
      鄰地所有人如知其越界而不即提出異議，不得請求移去或
      變更其建築物，但得請求土地所有人以相當之價額購買越
      界部分土地，是原告請求拆屋還地，並無理由。
  ２、縱使被告各自所有之上開房屋確有無權占用原告所有系爭
      土地如附圖所示部分，被告各該所有前開房屋因占用而須
      拆除之範圍，均包括1至3樓房屋之雙邊牆面及支撐柱、橫
      樑、廁所、水塔，損壞室內隔間、廚房、衛浴設備，且拆
      除時因機具之震動，亦將造成其他部份牆面之龜裂、瓷磚
      脫落、地磚禿起等問題，均將致被告所有之房屋喪失使用
      生活機能，且對老舊之房屋而言，亦不無倒塌之虞，縱然
      花費鉅額之修繕，仍不能保證居住之安全。反觀本件被告
      分別占用之各該原告所有系爭土地，總共計23平方公尺，
      對於此因地政機關測量造成誤差之土地部分，被告均有願
      以每平方公尺54,599元購買之意，係原告表示不願出售，
      ，原告顯以拆除房屋為目的，造成被告之建物毀損不堪使
      用，尚須支付龐大之拆除及修補費用，被告所受之損害不
      可謂不大，揆諸民法及最高法院71年台上字第737號判例
      及83年度台上字第2348號判決之意旨，權利之行使，是否
      以損害他人為主要目的，應就權利人因行使權利可得之利
      益，與他人及國家社會因其行使權利所受之損失，比較衡
      量定之，倘其行使權利所得之利益極少，而他人及國家社
      會所受之損失甚大者，或其取得權利之初，即明顯知悉其
      嗣後權利之行使，將造成他人及國家社會重大損害者，非
      不得視為以損害他人為主要目的，此乃權利社會化之基本
      內涵所必然之解釋，原告之行使權利係以損害他人為主要
      目的，已構成權利之濫用。並均聲明：原告之訴及其假執
      行之聲請均駁回；如受不利判決，願供擔保請准宣告免為
      假執行。
三、兩造不爭執之事項：
（一）坐落台北市○○區○○段二小段第707至713及719地號土
      地，係原告於93年7月間所購得系爭土地，並已於94年8月
      間合併為同地段第707地號土地。
（二）系爭112、114號房屋現今為被告癸○○、子○○、丑○○
      、壬○○所共有，系爭116、118號房屋現為被告巳○○所
      有，系爭96巷23號房屋現為被告丁○○、己○○、庚○○
      乙○○、甲○○、辛○○、寅○○○、未○○、午○○所
      共有，系爭96巷25號房屋現則為被告戌○○○所有。
（三）系爭96巷19號房屋，被告卯○○享有所有權，而該房屋所
      坐落基地之同地段第720地號土地，屬被告天○○所有。
（四）系爭112、114號房屋、116、118號房屋、96巷23號、96巷
      25號房屋所坐落之位置，經測量結果有占用原告所有之系
      爭土地如附圖所示面積共計23平方公尺之情形（詳細面積
      、位置均參見附圖）。
四、原告主張其所有系爭土地有上開分別遭上開房屋占用等情，
    業據其提出不動產權利移轉證明書、系爭土地之土地登記謄
    本等件為證，上開房屋占用之面積及位置並均如附圖所示，
    亦有本院之現場勘驗筆錄及台北市古亭地政事務所土地複丈
    成果圖附卷可稽，被告對此均不爭執，而僅各以前詞置辯，
    是本件所應審究之爭點厥為：（一）被告天○○是否亦為系
    爭96巷19號房屋之所有權人？（二）被告越界占用原告所有
    系爭土地之原因是否係因其前之重測發生錯誤所致？被告是
    否係無權占用？（三）原告有無知越界後仍未及時異議，故
    不得請求被告拆屋還地之情形？（四）原告請求被告拆屋還
    地，是否構成權利濫用？茲分述如下：
（一）原告並未能證明被告天○○亦共有系爭96巷19號房屋，其
      請求被告天○○拆除如附圖甲、甲1所示部分房屋後，返
      還該部分土地，並無理由：
      按當事人主張有利於己之事實者，就其事實有舉證之責任
      ，民事訴訟法第277條定有明文。本件原告主張系爭96巷
      19號房屋亦為被告天○○所共有一節，已為被告天○○所
      否認，其於95年1月3日言詞辯論期日第一次到庭時，並已
      陳稱系爭96巷19號房屋實為被告卯○○所有，此情亦為被
      告卯○○所自認，雖然被告天○○確為系爭96巷19號房屋
      所坐落上開地段地720地號土地之所有權人，有該土地所
      有權狀及登記謄本等影本各一份在卷可按，然以系爭96巷
      19號房屋係違章建築，該房屋興建時只須基地所有權人有
      同意或有未發覺制止之情形，即足以完成，且一般房屋之
      所有權人本無須與所坐落基地之所有權人相同之限制，再
      參諸被告卯○○確設籍於該址，亦有戶籍謄本影本一份可
      證，反而被告天○○並無設籍該處等情狀，被告天○○辯
      稱其並非系爭96巷19號房屋之共有人，而屬被告卯○○單
      獨所有，即有可能，而原告對於所主張被告天○○有與被
      告卯○○共有系爭96巷19號房屋一節，復未能提出其他積
      極證據以實其說，自難認其此部分主張為可採。進而，被
      告天○○既非系爭96巷19號房屋之所有權人，原告據以謂
      被告天○○有無權占用其所有系爭土地如附圖甲、甲1所
      示部分，並請求被告天○○拆屋還地之部分，即無理由。
（二）被告並未能證明各該如附圖所示占用原告所有系爭土地之
      部分，係因其前重測發生錯誤所致，其等自屬無權占用：
  １、其次，被告癸○○、子○○、丑○○、壬○○、巳○○雖
      均辯稱其等所有系爭112、114、116、118號房屋所使用之
      基地，即同地段第714、715、716地號土地，係之前遭各
      該土地所有權人訴請其等之被繼承人拆屋還地之民事事件
      中，經與各該土地所有權人成立和解後所購入，並據之謂
      斯時應已就所使用基地全數購入，不可能尚有使用原告所
      有系爭土地作為基地之情形，並進而稱此應係重測錯誤所
      致，且提出前訴訟即台灣高等法院64年上字第182號和解
      筆錄、本院63訴字第2089號民事判決影本各一份為憑，然
      而，觀諸前訴訟審理中所測量之範圍，應僅包括該訴訟之
      原告即訴外人唐學周、張鍾桂英所有之土地遭對造所興建
      房屋占用之部分，並未及於本件原告所有之系爭土地，亦
      即斯時原告所有系爭土地有無一併遭占用，尚難認係前訴
      訟事件審理之範圍，則其等之被繼承人前所購入之基地範
      圍，自有不包括原告所有系爭土地之可能，遑論其等對所
      有系爭房屋在購入上開基地後，有無因位移、增建等而有
      更易使用基地等情，亦未能舉證證明之，已難認被告癸○○、子○○、丑○○、壬○○、巳○○所辯稱系爭房屋並
      無越界占用原告系爭土地之情形為可採，因而，其等復據
      此推測前述測量結果卻有越界占用之面積，當係72年間辦
      理土地重測時發生錯誤所致等語，自亦無據。
  ２、關於系爭96巷23號房屋之部分，被告己○○、庚○○、乙○○、甲○○、辛○○雖未於言詞辯論期日到場，惟系爭
      房屋之共有人即被告丁○○、寅○○○、未○○、午○○
      等人則到場辯稱：系爭96巷23號房屋興建時係先向台北縣
      政府申請租用土地，迄56年間始向台北縣政府購買所使用
      之同地段第721地號基地（舊地號為台北市○○段木柵小
      段第156-11地號），應不致發生無權占用等情形，然而，
      此情僅足以說明其有購買前述同地段第721地號土地作為
      系爭96巷23號房屋基地之事實，至於該房屋興建後有無尚
      越界占用原告所有系爭土地之情況，本與同地段第721 地
      號土地之所有權人無涉，被告向該地之所有權人洽購基地
      時，本無包括原告所有系爭土地之必要，自難憑此即謂系
      爭96巷23號房屋確無占用原告所有系爭土地之情況。
  ３、再以，被告復均辯稱其等之上開房屋有越界占用原告所有
      系爭土地之測量結果，係出於72年間辦理土地重測時發生
      誤差所致一節，已為原告所否認，被告就此有利之事實自
      應舉證以實其說，然而，姑不論如前述，被告癸○○、子
      ○○、丑○○、壬○○、巳○○、己○○、庚○○、乙○○、甲○○、辛○○所提出之證據資料，僅足以說明其等
      前有購入各該房屋所使用部分基地之事實，並未能證明斯
      時尚有何堪以確認各該房屋所占用基地不包括原告所有系
      爭土地之部分，抑且，證人即台北市古亭地政事務所承辦
      人員陳台生雖曾到庭結證以：系爭96巷23號房屋所使用之
      同地段第721地號土地，在72年辦理重測前之總面積為30
      平方公尺，於重測則減為24平方公尺，而系爭96巷25 號
      房屋所使用之同地段第722地號基地之面積，則由72年重
      測前之22平方公尺減為20平方公尺，並有其所提出之地籍
      圖重測土地標示變更登記結果清冊影本一份為證，惟觀諸
      系爭112、114號房屋所坐落之同地段第714、715地號土地
      （舊地號為台北市○○區○○段木柵小段第156-16、
      156-17地號），則屬於重測後面積增加之情況，在並無任
      何資料可資佐證被告上開房屋所坐落之主要基地面積減縮
      部分，與原告系爭土地之面積、位置有何關聯性之情況下
      ，能否謂原告所有系爭土地於重測後土地面積有增加，且
      增加者即等同於被告前述所有前述基地地面積減縮部分，
      本值存疑，再徵諸證人陳台生所提出重測當時所製作之地
      籍調查表資料中，被告所有房屋坐落之各該基地與原告所
      有系爭土地之交接界址，本非以房屋現存之牆壁等構造物
      作為界址，系爭第11 2、114號房屋所坐落同地段第714、
      715地號基地，系爭11 6、118號房屋所坐落同地段716地
      號基地，系爭96巷23、2 5號房屋所坐落同地段第721、72
      2地號基地，系爭96巷19號房屋所坐落同地段第720地號基
      地，分別與原告所有系爭土地交接處，且均屬無明顯界址
      存在而逕行施測之情狀，加以被告所有上開房屋所坐落基
      地除與原告系爭土地之交接處外，另三邊相接處復多有無
      明顯界址存在之情狀，更可見被告所有房屋坐落基地縱有
      在重測後面積減縮，亦難逕認各該減縮部分即為與原告系
      爭土地交接處之界址施測錯誤所由生，而被告對於所指與
      原告所有系爭土地交接界址有錯誤等情，復未能提出其他
      證據以實其說，其等辯稱係因各該房屋所坐落基地之界址
      ，於72年重測時發生錯誤，才導致前述測量結果有越界占
      用原告所有系爭土地，實無憑據，原告主張其等係無法律
      上權源而有占用如附圖所示原告所有系爭土地之事實，應
      堪採信。
（三）原告並無知越界後仍未及時異議，故不得請求被告拆屋還
      地之情形：
      再按，土地所有人建築房屋逾越疆界者，鄰地所有人如知
      其越界而不即提出異議，不得請求移去或變更其建築物，
      但得請求土地所有人，以相當之價額，購買越界部分之土
      地，如有損害，並得請求賠償，民法第796條固有明文，
      惟此僅於土地所有人建築房屋，遇有逾越疆界之時，鄰地
      所有人如知其越界，卻不即時提出異議時，始有許鄰地所
      有人對於越界部分之土地，得以相當之價格請求土地所有
      人購買，如有損害，並得請求賠償之限制。本件原告已否
      認有知被告越界占用卻未即時提出異議之事實，而觀諸原
      告係於93年7月28日始經法院拍賣程序取得系爭土地所有
      權，有前開不動產權利移轉證明書影本一份在卷可參，則
      被上訴人在上訴人越界建築當時是否係知情卻未提出異議
      ，已有可疑，在復無證據堪認原告在買入前即已得知被告
      上開越界占用行為之情形下，其在取得系爭土地後辦理測
      量，隨即於94年6月3日即提起本件訴訟，請求被告拆屋還
      地，自非未及時提出異議，被告辯稱原告應有前述不得請
      求其等拆屋還地規定之適用，亦屬無據。
（四）原告請求被告拆屋還地，尚難認屬權利濫用：
      又按，權利之行使，雖不得違反公共利益，或以損害他人
      為主要目的；行使權利，履行義務，應依誠實及信用方法
      ，民法第148條定有明文，但該權利之行使，是否以損他
      人為主要目的，仍應就權利人因權利行使所能取得之利益
      ，與他人及國家社會因其權利行使所受之損失，比較衡量
      以定之。本件被告雖均以各該房屋越界部分經拆除，將影
      響其等上開房屋之結構安全，原告所受利益亦甚少，原告
      有權利濫用云云，然參諸被告各該越界建築部分之情狀，
      確有造成原告所有系爭土地與各該房屋臨接處界線不平整
      ，且交接區域寬度縮減之情形，原告謂該越界建築將造成
      其將來欲供建築房屋時，有在該部分難以利用之影響，尚
      非無據，而參諸被告所提出之房屋現場照片中，姑不論其
      等所指須遭拆除之確切範圍並不明，且須遭拆除部分對各
      該房屋結構安全等影響程度為何，亦難據之憑認，甚且，
      縱使部分拆除項目當有影響結構安全之問題，仍無從認已
      達無其他施工方法足以支撐，或所需費用過鉅且損害額遠
      高於原告因拆除而得獲利之價值；是以，被告既未能舉證
      證明各該拆除範圍有何足以影響其等所有上開房屋主結構
      ，或拆除所造成損害有何遠高於原告因拆除所獲利益之情
      形，亦難認其等此部分所辯為可採。
五、綜上所述，原告基於系爭土地所有權人之物上請求權規定，
    請求被告癸○○、子○○、丑○○、壬○○、巳○○、丁○○、戌○○○、卯○○、己○○、乙○○、甲○○、辛○○
    、庚○○、寅○○○、未○○、午○○等人將系爭土地上分
    別如附圖所示部分之房屋拆除，並交還各該土地，為有理由
    ，應予准許。至於其另訴請被告天○○亦應負如附圖甲、甲
    1所示部分房屋拆除後，交還土地之責任，則難謂有據，應
    予駁回。
六、兩造其餘之攻擊或防禦方法及未經援用之證據，經本院斟酌
    後，認為均不足以影響本判決之結果，自無逐一詳予論駁之
    必要，併此敘明。
七、原告及被告癸○○、子○○、丑○○、壬○○、巳○○、丁○○、戌○○○、卯○○、己○○、乙○○、甲○○、辛○○、庚○○、寅○○○、未○○、午○○，均分別陳明願供
    擔保，請求宣告假執行或免為假執行，核與民事訴訟法第39
    0條第2項、392條規定並無不合，茲分別酌定相當之擔保金
    額，予以准許。至於原告敗訴部分，其假執行之聲請即失所
    依附，應予駁回。
八、訴訟費用負擔之依據：民事訴訟法第79條但書、第85條第1
    項。
中　　華　　民　　國　　96　　年　　6 　　月　　29　　日
                        民事第五庭法官  林麗真
以上正本係照原本作成。
如對本判決上訴，須於判決送達後二十日之不變期間內，向本院
提出上訴狀。
中　　華　　民　　國　　96　　年　　6 　　月　　29　　日
                                書記官  李承翰
